【裁判字號】    97,交抗,194
【裁判日期】    970303
【裁判案由】    違反道路交通管理處罰條例
【裁判全文】
臺灣高等法院交通事件裁定             97年度交抗字第194號
抗  告  人
即  異議人
即受處分人  甲○
上列抗告人因違反道路交通管理處罰條例案件，不服臺灣臺北地
方法院，中華民國97年1月16日所為裁定（97年度交聲更字第1號
），提起抗告，本院裁定如下：
    主  文
抗告駁回。
    理  由
一、按受處分人不服道路交通管理處罰條例第八條所定主管機關
    所為之處罰者，得於接到裁決書之翌日起20日內，向管轄地
    方法院聲明異議，道路交通管理處罰條例第87條第1項定有
    明文。又按在停車場內或路邊准停車處所停車時，應依規定
    停放，不得紊亂；汽車駕駛人停車時，停車時間、位置、方
    式、車種不依規定者，處新臺幣（下同）600元以上1,200元
    以下罰鍰，道路交通安全規則第112條第1項第14款、道路交
    通管理處罰條例第56條第1項第9款分別規定甚明。
二、本件抗告人即異議人即受處分人甲○駕駛車號AGU-572號重
    機車於民國95年12月18日16時44分許，於臺北市○○路○段
    121 號周邊佔用專供貨車卸貨之停車格位違規停車，經臺北
    市停車管理處（下稱舉發機關）交通助理員發現，以拍照方
    式存證，並以受處分人有違反道路交通管理處罰條例第56條
    第1項第9款規定之行為，逕行掣發臺北市政府交通局95年12
    月20日北市交停字第1AB414939號舉發違反道路交通管理事
    件通知單（上載應到案日期為96年1月18日）予以舉發，嗣
    受處分人於原處分機關作成裁決前之96年1月15日即向臺灣
    臺北地方法院聲明異議，經臺灣臺北地方法院以受處分人之
    聲明異議不合法律上程式，且無從補正，而以96年度交聲字
    第66號裁定駁回；嗣原處分機關以受處分人逾越舉發通知單
    所載應到案日期60日以上仍未繳納罰鍰結案或陳述意見，乃
    逕依上開道路交通管理處罰條例第56條第1項第9款及違反道
    路交通管理事件統一裁罰基準表等規定，於96年4月10日以
    北市裁四字第裁22-1AB414 939號裁決書裁處受處分人1,200
    元罰鍰。
三、原聲明異議意旨略以：受處分人甲○固不否認有於前揭時地
    違規停放上開機車於專供貨車卸貨之停車格內之事實，惟辯
    稱：伊係因前往三軍總醫院就醫取藥而將上開車輛暫時停放
    於卸貨區內，前後約20分鐘，絕非故意違反交通規則。又伊
    年事已高，無收入亦無子女供養，端賴政府每月6,000元之
    老人年金維生，實無餘力繳納罰金云云。
四、經查：
  (一)受處分人甲○所駕駛上開車號重機車確有於前揭時地不依規
    定車種停放於專供貨車卸貨之停車格內一情，為受處分人所
    不否認，並有違規照片1紙在卷可憑，堪信為真實。受處分
    人辯稱：伊係因就診時間已到，實因時間緊急而暫時停放上
    開車輛於卸貨區內，絕非故意云云。然受處分人所有上開車
    號車輛確實有未依規定停車之違規事實，縱認受處分人係因
    就診時間已到，實因時間緊急而暫時停放上開車輛於卸貨區
    內，仍不影響受處分人確實有未依規定停車之違規事實。受
    處分人上開所辯，並無理由。本件事證明確，受處分人所有
    上開車號車輛有未依規定位置停車之違規事實，洵堪認定。
  (二)另受處分人甲○於原審法院曾抗告辯稱：伊於96年1月15日
    即依舉發通知單上所載注意事項第7點之說明向臺灣臺北地
    方法院提出異議，但在伊尚未接到臺灣臺北地方法院96年度
    交聲字第66號裁定前，即接獲原處分機關上開裁決書，並非
    伊逾期未繳納600元之罰鍰，故上開裁決書以逾期未繳而裁
    罰新台幣1,200元，於法未合云云。惟查：
  1.上開舉發通知單「注意事項欄」第7點固記載受處分人若不
    服道路交通管理處罰條例第8條主管機關之處罰者，得於接
    到裁決書之翌日起20日內，向管轄地方法院聲明異議，然上
    開說明所提及得向管轄地方法院聲明異議者，係以受處分人
    對「裁決書」不服為前提，而受處分人於舉發當時所收受者
    為「舉發違反道路交通管理事件通知單」，有上開舉發通知
    單在卷足憑，明顯與「裁決書」有所不同，受處分人應當明
    瞭二者之相異，又舉發通知單上「應到案日期欄」、「應到
    案處所欄」均分別明確記載「96年1月18日前」及「臺北市
    交通事件裁決所」，則受處分人自應依照該記載之說明於96
    年1月18日前向臺北市交通事件裁決所到案繳納罰鍰或陳述
    意見，受處分人卻逕向臺灣臺北地方法院聲明異議，有違首
    揭道路交通管理處罰條例第87條第1項之規定，此亦經臺灣
    臺北地方法院以上開96年度交聲字第66號裁定駁回受處分人
    之聲明異議。
  2.又按公法上之爭議，除法律別有規定外，得依本法提起行政
    訴訟，行政訴訟法第2條定有明文，再按違反本條例之行為
    ，由左列機關處罰之：一違反第12條至第68條之規定者，由
    公路主管機關處罰；法院受理有關交通事件，準用刑事訴訟
    法之規定；其處理辦法，由司法院會同行政院定之；聲明異
    議案件之處理，除準用刑事訴訟法有關規定外，依本辦法之
    規定處理之；道路交通刑事案件，其處理程式除仍適用刑事
    訴訟法有關規定外，依本辦法之規定處理之，道路交通管理
    處罰條例第8條第1項第1款、第89條及道路交通案件處理辦
    法第4條分別定有明文。查，道路交通管理處罰條例第87條
    第1項所指之「地方法院」係指「普通法院」，故道路交通
    管理處罰條例之處罰雖屬行政處分，道路交通處罰爭議性質
    上亦屬公法爭議，惟該條例第87條依行政訴訟法第2條立法
    理由之意旨既屬公法上爭訟之除外案件，自得依法由普通法
    院管轄。又道路交通管理處罰條例事件之本質雖為行政罰，
    惟在其性質及法院處理程序與刑事訴訟程序法規範之目的不
    相牴觸之範圍內，依上開規定，自應依照刑事訴訟法及道路
    交通案件處理辦法之相關規定以為準據，本件係屬受處分人
    因違反道路交通管理處罰條例而受裁決機關處罰之交通案件
    ，依上開道路交通管理處罰條例第8條第1項第1款之規定，
    本應由交通主管機關（本案為臺北市交通事件裁決所）予以
    裁處，受處分人若仍不服，則應針對交通主管機關之裁決，
    依同條例第87條第1項之規定，向管轄地方法院聲明異議，
    易言之，凡依上開道路交通管理處罰條例第8條第1項第1款
    所列舉之規定處罰者，應由管轄地方法院依交通異議程序辦
    理，而非依行政爭訟程序解決，自無適用訴願法第14條、第
    61條規定之餘地。從而，本件受處分人於應到案日期前，原
    應向原處分機關陳述意見，卻誤向臺灣臺北地方法院聲明異
    議，實無法視為受處分人已於應到案日期前向原處分機關陳
    述意見。另查，違反道路交通管理事件統一裁罰基準及處理
    細則第41條、第44條所規定之「到案」，係指違反道路交通
    管理處罰條例之行為人依道路交通管理處罰條例第8條第1項
    之規定，向公路主管機關或警察機關到案聽候裁決，本件受
    處分人始終未繳納罰鍰或向原處分機關到案陳述意見。
五、綜上，本件受處分人甲○所有上開車號車輛確有未依規定位
    置停車之違規事實，且始終未繳納罰鍰或向原處分機關到案
    陳述意見，從而，原處分機關依道路交通管理處罰條例第56
    條第1項第9款、上開處理細則第44條第1項及違反道路交通
    管理事件統一裁罰基準表等規定，逕予裁處受處分人1,200
    元罰鍰，其認事用法並無違誤，裁罰亦無不當。原審同此認
    定，依道路交通案件處理辦法第19條，裁定本件異議為無理
    由，予以駁回，即無不當。受處分人甲○提起抗告，抗告意
    旨仍執前詞，辯稱：伊係因就診時間已到，實因時間緊急而
    暫時停放上開車輛於卸貨區內云云，並提出三軍總醫院門診
    處方箋，以處方箋上記載有領藥之時間，為伊係因就診時間
    已到，而暫時停放上開車輛之證明。然查：按在停車場內或
    路邊准停車處所停車時，應依規定停放，不得紊亂；汽車駕
    駛人停車時，停車時間、位置、方式、車種不依規定者，處
    新臺幣（下同）600元以上1,200元以下罰鍰，道路交通安全
    規則第112條第1項第14款、道路交通管理處罰條例第56條第
    1項第9款定有明文。受處分人所有上開車號車輛確實有未依
    規定停車之違規事實，為受處分人不否認，並有違規照片1
    紙在卷可憑，堪信為真實，均已如前述。受處分人雖提出三
    軍總醫院門診處方箋，以為伊係因就診時間已到，而暫時停
    放上開車輛之證明，然此仍不影響受處分人確實有未依規定
    停車之違規事實。本件抗告意旨，核無理由，應予駁回。
據上論結，應依道路交通案件處理辦法第26條，刑事訴訟法第
412條，裁定如主文。
中    華    民    國    97    年    3     月    3     日
                  刑事第四庭  審判長法  官  沈宜生
                                    法  官  陳國文
                                    法  官  周煙平
以上正本證明與原本無異。
不得再抗告。
                                    書記官  陳雅加
中    華    民    國    97    年    3     月    3     日


司法院資訊處製作；財團法人民間司法改革基金會備份。
